臺灣高雄地方法院刑事判決　　　　　　　94年度易字第1142號
公　訴　人　臺灣高雄地方法院檢察署檢察官
被　　　告　甲○○
上列被告因竊盜案件，經檢察官聲請簡易判決處刑（94年度偵字
第9010號），本院認不宜以簡易判決處刑，改依通常程序審理，
判決如下：
    主  文
甲○○無罪。
    理  由
一、本件公訴意旨略以：被告甲○○於民國94年3 月22日上午10
    時許，見被害人丙○○停放在高雄市○○區○○街71號住處
    前之車牌號碼YTK —733 號輕型機車電門上仍插有鑰匙，竟
    基於為自己不法之所有之意圖，上前啟動該機車並駛離而竊
    取之。因認被告涉犯刑法第320 條第1 項之竊盜罪嫌云云。
二、按犯罪事實應依證據認定之，無證據不得認定犯罪事實；又
    不能證明被告犯罪者，應諭知無罪之判決，刑事訴訟法第
    154 條第2 項及同法第301 條第1 項分別定有明文。而所謂
    認定犯罪事實之證據，係指足以認定被告確有犯罪行為之積
    極證據而言，該項證據自須適合於被告犯罪事實之認定，始
    得採為斷罪資料，茍積極證據不足為不利於被告事實之認定
    時，即應為有利於被告之認定﹔而該認定犯罪事實之證據雖
    不以直接證據為限，間接證據亦包括在內，然無論直接證據
    或間接證據，其為訴訟上之證明，須於通常一般之人均不致
    有所懷疑，而得確信其為真實之程度者，始得據為有罪之認
    定﹔如未能發現相當證據，或證據不足以證明，自不能以推
    測或擬制之方法，以為裁判之基礎（參照最高法院29年上字
    第3105號、40年臺上字第86號、30年上字第816 號及76年臺
    上字第4986號判例）。其以情況證據（即間接證據）斷罪時
    ，尤須基於該證據在直接關係上所可證明之他項情況事實，
    本乎推理作用足以確證被告有罪，方為合法，不得徒憑主觀
    上之推想，將一般經驗上有利被告之其他合理情況逕予排除
    （最高法院32年上字第67號判例意旨參照）。另檢察官對於
    起訴之犯罪事實，應負提出證據及說服之實質舉證責任。倘
    其所提出之證據，不足為被告有罪之積極證明，或其指出證
    明之方法，無從說服法院以形成被告有罪之心證，基於無罪
    推定之原則，自應為被告無罪判決之諭知（最高法院92年臺
    上字第128號判例參照）。
三、公訴意旨認被告甲○○涉犯竊盜罪嫌，無非係以被告辯稱該
    機車係綽號「小吳」之友人於93年10月中旬，在高雄縣鳳山
    市○○○路上借予伊騎乘使用云云，然查該機車於94年3 月
    22日始失竊，則被告即無從在失竊半年前即自友人處取得該
    機車，因認其所辯顯與事實不符，無足採信，並有被害人丙○○於警詢中之指訴、高雄市政府警察局前鎮分局尋獲電腦
    輸入單、贓物認領保管單及鑰匙1 支扣案可資佐證，為其主
    要論據。
四、訊據被告甲○○堅詞否認有何竊盜犯行，辯稱：該機車係伊
    一位住在高雄市○○路的朋友乙○○牽來借伊代步使用，因
    為伊之前將弟妹夏雪貞的機車借給乙○○使用，但乙○○酒
    後駕車被查獲，機車遭到扣留，所以乙○○才將YTK-73 3
    號機車牽來給伊等語。經查：
  (一)車牌號碼YTK-733 號輕型機車為丙○○所有，於93年3 月29
    日下午4 時向高雄市政府警察局三民第二分局民族路派出所
    報案失竊，被害人申報發現失竊時間為93年3 月22日上午10
    時，失竊地點為高雄市○○區○○街71號前乙節，固據被害
    人丙○○於警詢時指訴綦詳，復有高雄市政府警察局前鎮分
    局車輛尋獲電腦輸入單附卷可證。
  (二)惟證人即被害人丙○○於本院審理時到庭證稱：「伊開設機
    車行，乙○○與伊熟識且常牽機車來修理，報案失竊前幾個
    月，乙○○到店內修理機車，看見YTK-733 號機車鑰匙插在
    車上，就先將該機車騎走，自己的機車則留在店內修理。後
    來伊收到YTK-733 號機車未按時檢驗機車排氣量的罰單，因
    為沒有行照、機車無法辦理註銷，伊就向乙○○催討機車，
    但乙○○說將該機車借給朋友，要先到店內騎回他送修的機
    車，去找朋友換回YTK-733 號機車，但是乙○○將自己機車
    騎走後，也未見歸還YTK-733 號機車，隔一陣子伊又聯絡不
    到乙○○，只好去報案失竊」等語（見本院卷第41、42頁，
    本院94年8 月16日審判筆錄），核與證人乙○○到庭證稱：
    「YTK- 733號機車是伊向機車行借的，伊先前向甲○○借機
    車，因為酒後駕駛，機車被扣留，而伊自己的機車又送修，
    所以才向機車行借機車給甲○○代步，伊在酒後駕車被扣車
    後不久就向機車丙○○借車交給甲○○」等語相符（見本院
    卷第43、44頁，前揭審判筆錄），足認被告辯稱該機車係向
    乙○○所借用，並非伊竊盜取得一情，應非子虛。
  (三)次查，經本院依職權向高雄市政府警察局詢問乙○○於93年
    間是否曾因酒後駕車違規違警舉發一事，該局函覆稱：「車
    牌號碼VUO-377 號輕型機車於93年3 月12日下午10時40分，
    因駕駛人乙○○在九如路民族路口酒後駕車違規，被本局交
    通大隊值勤員警依法舉發並保管該機車」等情，有94年7 月
    4 日高市警交字第0940046321號函及檢具之高雄市政府警察
    局舉發違反道路交通管理事件通知單1 紙在卷可按，參以證
    人乙○○前揭證述，足認乙○○確係於93年3 月間騎乘向被
    告借得之機車，因酒後駕駛違反道路交通管理規則，機車遭
    警方保管，始向被害人丙○○借用車牌號碼YTK-733 號輕型
    機車，且至遲於93年間即將該輕型機車交付被告供代步使用
    乙節，洵堪認定。益徵被告陳稱伊自93年10月間起即使用該
    機車等語，堪信屬實。
  (四)綜據上述，公訴人所舉證據證均不足認定被告有公訴意旨所
    指之竊盜犯行，此外，本院復查無其他積極證據足認被告涉
    有上開竊盜犯行，被告犯罪，尚屬不能證明，揆諸前揭法條
    及判例意旨，自應諭知無罪之判決。
據上論斷，應依刑事訴訟法第301 條第1 項，判決如主文。
本案經檢察官李廷輝到庭執行職務。
中　　華　　民　　國　　94　　年　　8 　　月　　22　　日
                  鳳山刑事第二庭    審判長法  官  邱明弘
                                          法  官  廖建瑜
                                          法　官  胡宜如
以上正本證明與原本無異。
如不服本判決，應於判決送達後10日內，向本院提出上訴狀。
                                          書記官  廖美玲
中　　華　　民　　國　　94　　年　　8 　　月　　22　　日
